最高法院刑事判決
                                   111年度台上字第4433號
上  訴  人  蔡瑛琪                    



上列上訴人因加重詐欺等罪案件，不服臺灣高等法院高雄分院中
華民國111年6月28日第二審判決（111年度金上訴字第127號，起
訴案號：臺灣高雄地方檢察署110年度偵字第45、4051、5004號
），提起上訴，本院判決如下：
    主  文
上訴駁回。
    理  由
一、刑事訴訟法第377條規定：上訴於第三審法院，非以判決違
    背法令為理由，不得為之。是提起第三審上訴，應以原判決
    違背法令為理由，係屬法定要件。如果上訴理由書狀並非依
    據卷內訴訟資料，具體指摘原判決不適用何種法則或如何適
    用不當，或所指摘原判決違法情事，顯與法律規定得為第三
    審上訴理由之違法情形不相適合時，均應認其上訴為違背法
    律上之程式，予以駁回。而原判決是否違法，與上訴是否以
    違法為理由，係屬二事。本件原審審理結果，認定上訴人蔡
    瑛琪有其犯罪事實欄及附表（下稱附表）一所載之三人以上
    共同詐欺取財（下稱加重詐欺取財）、共同洗錢、參與犯罪
    組織等犯行明確，因而維持第一審之科刑判決，駁回上訴人
    在第二審之上訴，已詳述其認定犯罪事實所憑之心證理由。
二、依刑事訴訟法第159條之5第1項之規定，被告以外之人於審
    判外之陳述，經當事人於審判程序明示同意作為證據，法院
    審酌該言詞陳述或書面陳述作成時之情況，認為適當者，得
    為證據。稽之原審準備程序，受命法官提示本件傳聞證據並
    告以要旨，詢問上訴人、輔佐人有何意見，其等均表示同意
    作為證據使用，原判決因而說明依組織犯罪防制條例第12條
    第1項中段規定，證人於警詢之陳述絕對不具證據能力，而
    不採為原判決認定上訴人參與犯罪組織犯行之依據，至於其
    他傳聞證據，當事人及輔佐人於原審準備程序均已表示同意
    有證據能力，斟酌各該證據並無違法或不當取證之情形，以
    之作為證據使用適當，自得採為認定事實之依據等旨，並無
    上訴理由所指上訴人、輔佐人不知何謂傳聞證據，或其等未
    同意傳聞證據有證據能力之情形，原判決此部分即無上訴理
    由所指判決違背證據法則之違法。上訴理由於此要非依據卷
    內資料而為具體指摘之適法上訴第三審之理由。
三、證據之取捨及事實之認定，均為事實審法院之職權，倘其採
    證認事並未違背證據法則、經驗法則或論理法則，復已敘述
    其憑以判斷之心證理由，即不能任意指為違法。又法院憑以
    認定犯罪事實之證據，並不悉以直接證據為限，即綜合各種
    直接、間接證據，本於推理作用，為其認定犯罪事實之基礎
    ，並非法所不許。原判決主要依憑附表一所示被害人之陳述
    、共犯范嘉鵬及上訴人之部分供述，並卷附手機翻拍照片、
    LINE對話紀錄、匯款紀錄、帳戶申辦資料、交易明細、提款
    機監視器畫面翻拍照片、職務報告，上訴人帳戶存摺、提款
    卡等為據，敘明上訴人知悉暱稱為「張智傑」、「美玲」所
    提供之工作條件異常，猶決意參加「張智傑」、「美玲」所
    組成之詐騙集團犯罪組織，並與詐騙集團成員本於共同加重
    詐欺取財及洗錢犯意聯絡，由上訴人提供其申辦之郵局帳戶
    、華南銀行帳戶（下稱本案帳戶）予詐騙集團成員，復由詐
    騙集團成員以附表一編號1至4所示之時間、地點、方式，詐
    騙附表一編號1至4之被害人匯入被騙款項至本案帳戶，上訴
    人再依「張智傑」之指示前往提領，於從中抽取2％金額作為
    取款報酬後，將餘款分批繳交予范嘉鵬，由范嘉鵬交付予其
    他詐騙集團成員，而以此方法共同加重詐欺取財及共同洗錢
    ，又上訴人年逾40歲，智識正常，未曾有過從自己帳戶提領
    新臺幣數十萬元交給陌生人，且不用對方點清簽收款項，即
    可賺取較正常工作為高之報酬，其實施本件犯行之分工，已
    預見其行為已涉嫌犯罪，所經手之款項亦應屬不法犯罪所得
    ，且上訴人手機內與「張智傑」對話紀錄之翻拍照片，兩人
    對話脈絡已前言不對後語，復與上訴人所辯提供帳戶作為比
    特幣交易之工作內容明顯矛盾，又附表一各該編號所示詐騙
    匯入款項期間，上訴人與「張智傑」之對話內容，均遭上訴
    人特意刪除而未保留，上訴人對此均無法合理解釋，另上訴
    人所提出其在網路上尋得家庭代工召募廣告，其內容亦全無
    其所稱應徵比特幣投資平台、提供自己帳戶作為匯入、提領
    再行交付交易款項等訊息，以上亦可推認上訴人參與「張智
    傑」之詐騙集團犯罪組織，使詐騙集團成員以其帳戶為工具
    行加重詐欺取財，其並依指示提領交付高額款項係為製造金
    流斷點，以掩飾或隱匿加重詐欺取財犯罪所得之去向及所在
    等情，其主觀上已有與詐騙集團成員為共同加重詐欺取財及
    共同洗錢之故意，而與詐騙集團成員有犯意聯絡、行為分擔
    等旨，並就上訴人於原審所辯其係遭人利用而未參與本件犯
    行云云如何之不可採，詳予指駁。核其論斷，俱有卷存資料
    可憑，復與經驗法則、論理法則無違，並無上訴理由所指原
    判決單憑脫離現實之揣測想像而為論證之情形，又本件雖無
    直接證據，然原判決以諸多間接證據而為犯罪事實之推理及
    認定，亦無上訴理由所稱判決違背證據法則或判決理由不備
    之違法。上訴理由此部分顯係反覆為事實之爭執，並未依據
    卷內資料而為具體指摘，難認係適法之上訴第三審之理由。
四、綜合前述及其他上訴理由，經核係對原審採證、認事職權之
    適法行使，徒憑己見，任意指為違法，不合於首揭法定之第
    三審上訴要件，其上訴違背法律上程式，應予駁回。
五、依刑事訴訟法第395條前段，作成本判決。
中　　華　　民　　國　　111 　年　　10　　月　　20　　日
                  刑事第三庭審判長法　官  林  恆  吉
                                  法　官  林  海  祥
                                  法　官  江  翠  萍
                                  法　官  楊  力  進
                                  法　官  侯  廷  昌
本件正本證明與原本無異
                                  書記官
中　　華　　民　　國　　111 　年　　10　　月　　27　　日